【裁判字號】    95,上訴,432
【裁判日期】    950630
【裁判案由】    毒品危害防制條例
【裁判全文】
臺灣高等法院臺中分院刑事判決         95年度上訴字第432號
上  訴  人
即  被  告  戊○○
選任辯護人  陳慶祥律師
上列上訴人因毒品危害防制條例案件，不服臺灣彰化地方法院94
年度訴字第2048號中華民國95年 1月25日第一審判決（起訴案號
：臺灣彰化地方法院檢察署94年度偵字第6938號），提起上訴，
本院判決如下：
    主  文
原判決關於戊○○販賣第一級毒品及定執行刑部分撤銷。
戊○○連續販賣第一級毒品，累犯，處有期徒刑玖年；販賣第一
級毒品所得之新臺幣伍萬零肆佰元沒收，如全部或一部不能沒收
時，以其財產抵償之。
    事  實
一、戊○○（綽號「二齒」）前於民國（下同）92年間因違反毒
    品危害防制條例案件，經法院判處有期徒刑四月確定，甫於
    93年5日8日執行完畢，猶未知悔悟，且明知海洛因係毒品危
    害防制條例第2條第2項第1款所列管之第1級毒品，不得非法
    持有、販賣，竟基於販賣第一級毒品海洛因以營利之概括犯
    意，以其持用之0000000000號行動電話（未扣案）供作聯絡
    工具：
  (一)於民國（下同）94年 4月28日、29日及同年5月1日，由乙○○以其住家之00-0000000號電話、及其所有之0000000000號
    行動電話，撥打戊○○上揭行動電話，向戊○○聯絡購買海
    洛因，戊○○即至乙○○位於彰化縣埔心鄉○○村○○路 ○
    段 153巷2弄22號之1之住處、或乙○○前往戊○○位於彰化
    縣員林鎮○○路35號6樓之1之租屋處，由戊○○先後將海洛
    因各以新台幣（下同）1000元、2000元及3000元價格販售予
    乙○○，3次，計販賣獲款6000元。
  (二)另自94年3月間某日起至同年7月中旬某日止，由甲○○以其
    所有之0000000000號行動電話，撥打戊○○上揭行動電話，
    連續向戊○○購買海洛因多次（約48次），其交易方式為 2
    人相約至彰化縣員林鎮○○路35號「臺灣巨蛋便利商店」前
    ，由戊○○當場交付甲○○其所購買之上開海洛因，並由甲○○當面交付其購買海洛因之代價，每次購買金額 300元至
    500 元不等，平均約每星期購買3至4次，戊○○販賣海洛因
    予甲○○計得款14400元。
  (三)自94年3月初某日起至同年7月間某日止，由丁○○以其所有
    之0000000000號及0000000000號行動電話，撥打戊○○所持
    用之行動電話，連續向戊○○購買海洛因共約25次，其交易
    方式為 2人相約至彰化縣員林鎮○○路35號6樓之1戊○○租
    屋處之樓下，由蔣志明將購買海洛因之代價置於該處電梯內
    交予戊○○，戊○○再將其所購買之海洛因置於該處電梯內
    由蔣志明拿取，每次購買金額約1000元至3000元不等（2000
    元約購買1至2次、3000元約購買2至3次、其餘均購買1000元
    之海洛因），戊○○計獲款30000元。
二、案經彰化縣警察局田中分局報請臺灣彰化地方法院檢察署檢
    察官偵查起訴。
    理  由
一、訊據上訴人即被告戊○○（下稱被告）對於其所持用之0000
    000000號行動電話有與證人乙○○、甲○○、丁○○ 3人聯
    繫通話及於上揭時地其有交付海洛因予該 3名證人之事實坦
    承不諱，惟矢口否認有何販賣第 1級毒品之犯行，辯稱：伊
    係與乙○○、甲○○、丁○○等人共同出錢合資去向綽號『
    老芋』之中年男子購買海洛因，或幫人去向該『老芋』之人
    購買海洛因，伊並未從中賺取利潤或差價，亦無任何販賣海
    洛因之犯行云云。
二、經查：
  (一)被告販賣海洛因予乙○○3次之事實：
  1.業據證人乙○○於偵訊中具結證稱：「（提示監聽譯文）（
    94年 4月28日下午4時5分，你撥打戊○○0000000000，對於
    其通話內容何意見？）這是我要跟戊○○買1000元海洛因的
    量」、「（你們約在何處交易？）他拿到我家客廳給我」、
    「（在94年 4月29日晚上11時56分，你撥打戊○○手機的通
    話內容，有何意見？）這一通我在他員林的租屋處，應該是
    別人租的，我跟他購買2000元的海洛因」、「（94年 4月28
    、29日兩次交易，戊○○是否有交付海洛因給你？）有各交
    付1000及2000元的海洛因的量給我，但是因為他之前有欠我
    錢，所以我就沒有拿錢給他，他也沒有跟我收」等語（見偵
    卷第12、13頁）；其於原審審理時亦具結證稱：「（請提示
    監聽譯文第 6頁第3段、第7段及第11段，對內容有何意見？
    ）（提示）我有這樣講，1 張就是指1000元的海洛因，這次
    是叫他拿去我家給我，他也有拿來給我。但我沒有錢，隔幾
    天一同去買海洛因的時候才給他」、「（請提示監聽譯文第
    6 頁最後一段，對內容有何意見？）（提示）那是我開車去
    ，我打電話給他說要2000『女』，就是指要2000元的海洛因
    ，要他聯絡，他就打電話去找朋友買海洛因」、「（請提示
    監聽譯文第7頁倒數第2段，對內容有何意見？）（提示）那
    是我說要3000元的海洛因，電話中我都是講簡短的而已，講
    2句話就知道了，都是長話短說」、「（這幾次只有1次他拿
    海洛因給你，你沒有當場拿錢給他？）是」、「（被告有無
    欠你錢？）有，那是我借給他的…。」等語（見原審法院95
    年1月6日審理筆錄）甚明，證人乙○○與被告係認識10餘年
    之友人，與被告並無冤仇，此為被告所供承在卷，其證詞之
    可信度本即甚高，復有被告所使用供其聯絡販賣海洛因之00
    00000000號行動電話監聽譯文在卷可參，觀諸證人乙○○迭
    於偵訊及原審法院審理時所證述之內容，其向被告購買海洛
    因之時間、金額均與上開監聽譯文之內容互核相符，益見證
    人乙○○上開證詞之可信性。
  2.證人乙○○雖於原審及本院審理時證稱：伊係打電話給被告
    一同合買海洛因云云。惟查，證人乙○○於原審法院審理時
    證稱：「（被告的海洛因從何來？）被告介紹 1個朋友，我
    開車載被告去與那個朋友見面」、「（該朋友的姓名、綽號
    ？）我都不知道」、「（何人聯絡那個朋友？）都是我先打
    電話給戊○○，約10至15分鐘後見面，如果騎機車的話，我
    們1人騎乘壹台，開車的話就我載他，我們騎機車有2次，開
    車也有2次，我開車2次都是我去被告員林新生路被查獲的那
    裡去載他，騎機車的話2次都是1人騎乘壹台，2 次都是他騎
    機車來我家埔心鄉找我，到我家車程約10分鐘，所以講完電
    話，15分鐘後我們就會合」、「（會合之後去哪裡？）去找
    那個朋友，4 次有1次去員林大潤發，1次去永靖鄉○○路與
    中山路交叉路口有一家7-11 ，第3次是去被告新生路租屋處
    附近，第4次是在我家對面的ABC保齡球館，保齡球館是位在
    員林鎮○○路，剛好在埔心鄉與員林鎮交界處。」、「（那
    個朋友長相為何？）男的，4 次都是同一個人，他都坐在車
    上，自己壹個人，深墨綠色轎車，他只有將車窗搖下來而已
    ，可能比我高一點，身材比我壯，我55公斤，162 公分，膚
    色比我白，看起來比我大幾歲，我57年次，他大約大我4、5
    歲，看起來就是40幾歲。」、「（你們到了之後，如何向他
    買海洛因？）我們在路邊等，該男子到了之後會打電話給被
    告，見面之後，該名男子將車窗搖下來，被告拿了就走了，
    我們如果騎機車就在路邊等，如果開車，我們就在車上等，
    如果開車，我們 2輛車就會併排，他從他乘客座車窗將海洛
    因給我，我從駕駛座搖下車窗把錢給他，如果騎機車，就是
    被告下機車靠近該名男子駕駛座的車窗交易」、「（你與二
    齒同時購買的話，會買多少錢？）我有時候買 1、2000元，
    但他有時候會買3、4000元，我們曾經一起購買5、6000元，
    該名男子拿給我們 1大包，我們回去後才分裝，用杓子目測
    分裝，如果我2000元，他4000元，就分3個袋子，我拿1包，
    他拿2包，如果1人出1000元，就1人1半」，然被告於原審法
    院審理時則供稱：「（乙○○打電話給你幾次要購買海洛因
    ？）2 次有拿到」、「（乙○○打電話給你的情形？）他在
    他家先打電話給我說他要買『查某』，他就來我家樓下，到
    了之後打電話給我，我才下來，我自己沒有車，乙○○開他
    的車載我一起去找『老芋』購買海洛因，我有跟『老芋』說
    要介紹給乙○○認識，『老芋』不要跟乙○○認識，所以每
    次都要我幫他買，乙○○家就在 ABC保齡球館旁，乙○○載
    我到 ABC保齡球館之後，乙○○就在家裡等，乙○○沒有與
    『老芋』見面，由我跟『老芋』拿海洛因，我再拿到乙○○
    家給他」、「（你說有2次拿到海洛因，各出多少？）第1次
    是1人各出1000元，『老芋』交給我2包海洛因，我就將壹包
    交給乙○○，『老芋』那裡都是分裝好的，我有曾經買過50
    0元壹包，從500元到5000元的海洛因都有分裝好的，『老芋
    』都在遊藝場打電玩，他都會將毒品藏在草堆裡，我替乙○○拿過 2次海洛因，都是我跟乙○○合資一起去買的，我並
    沒有用這個賺錢，我只是傻傻的幫人拿，沒有販賣」、「（
    2次是否都是乙○○開車載你到ABC保齡球館之後，乙○○回
    到他家等你拿到海洛因後再到乙○○家拿給他？）是」、「
    （這2次『老芋』如何到ABC保齡球館？）『老芋』在 ABC保
    齡球館裡面，我去裡面找他，拿錢給他後，他出來外面到他
    車上拿海洛因給我，2 次都是這樣」、「（『老芋』開的車
    型？）裕隆NISSON金色轎車，乙○○都沒有看到。」、「（
    你拿到海洛因後，是否馬上到乙○○家拿給他？）是，他都
    在家裡等我」等語，觀諸證人乙○○於原審法院審理時之證
    詞與被告於原審法院審理時之供述，其等證述及供述之內容
    其中對於：證人乙○○是否見過被告向其購買毒品之人「
    老芋」；「老芋」所駕駛車輛之顏色；與「老芋」相約
    購買毒品之次數及地點；「老芋」如何交付毒品予被告及
    被告取得毒品後如何交付毒品予乙○○之方式；「老芋」
    分裝毒品之方式等情節，2 人所供均大相逕庭，且證人乙○○於偵訊時係證稱向被告購買毒品海洛因，而未提及曾與被
    告共同購買海洛因之情，足見證人乙○○於原審法院及本院
    審理時始證稱：伊係出資與被告共同向「老芋」購買毒品云
    云，顯係事後迴護被告之詞，不足採信。
  (二)被告上揭時地販賣海洛因予甲○○多次（約48次）之事實，
    業據證人甲○○於原審法院審理時具結證稱：「我 1個禮拜
    大約向被告拿3、4次海洛因，金額都是300元至500元，從 3
    月間拿到7月中旬，其中只有3次免錢，其他都是要錢，我到
    時，叫他下來，錢交給他後，他再拿海洛因給我」、「（是
    否曾經與被告一起出錢買海洛因？）不曾，都是我拿錢請被
    告去幫我拿海洛因的」、「（你請被告幫你拿毒品的經過？
    ）我打被告0000000000的電話，請他幫我調，打完之後，我
    就會到被告新生路住處樓下等他，我到的時候打同樣的行動
    電話給被告，他就下來了，下來後我錢交給被告，被告就將
    海洛因拿給我」等語，證人甲○○係被告之友人，認識已 3
    、4 年之久，且與被告並無夙怨之情，為被告所供認在卷，
    其證詞之可信度極高，且觀其證述之內容，核與被告所持用
    之行動電話0000000000號之監聽譯文內容所示購買海洛因之
    交易方式相符，更可見其證詞之可信性。是證人甲○○雖於
    本院審理時到證證稱：伊係與被告合資購買海洛因云云，亦
    屬迴護之詞，尚難足採。
  (三)被告上揭時地販賣海洛因予丁○○25次之事實，業據證人丁○○迭於偵訊及原審法院審理時證述綦詳，其於偵訊中具結
    證稱：「94年4月初至6月底向戊○○購買，我約4、5天向他
    買 1次，我都是先打電話跟戊○○聯絡，戊○○有時說要等
    江明樺（大胖樺）回來才有海洛因，戊○○都是叫我到員林
    鎮○○路35號6樓之1的租屋處使用的電梯，他叫我錢先放到
    電梯裡，按到 6樓，然後他拿到錢後，再把海洛因用電梯運
    下來，我再拿取」；於原審審理時亦結證稱：「（海洛因都
    是向何人拿的？）那時候都是用打電話向『二齒』（按即被
    告）拿的」、「（你打電話如何向被告買海洛因？）打電話
    後，約在被告公寓樓下，什麼路名我不知道，只知道是在員
    林舊的國際戲院那裡，旁邊有 1間中日巨蛋超商，我到的時
    候，會先打電話給被告說我要拿海洛因，都是用公寓大樓的
    電梯，錢放在電梯，按上去，電話中我會先說要拿1張或2張
    或3張，1張就表示1000元的海洛因，2張2000，3張3000，這
    樣他就知道了，我到了以後，先打電話給被告，然後我會將
    錢放在電梯裡面，按 6樓，他接著就會將海洛因放在電梯裡
    面，按下來給我」、「（多久拿海洛因 1次？）2、3天」、
    「（當時所施用的海洛因是否都是向被告拿的？）對，從 2
    月底3月初開始施用，到7月時都是向被告拿，後來我找不到
    被告，我也就沒有拿了」、「（你是向被告購買海洛因比較
    多，還是與被告共同出資合買海洛因比較多？）我都是把錢
    放在電梯裡，被告就把海洛因放在電梯裡送下來，就是叫被
    告幫我調海洛因」、「（你請被告幫你調海洛因的次數？）
    我需要的時候，都向被告講說我需要多少，被告就會找來，
    管他是向誰拿的」、「（你買多少錢的比較多？）1000元的
    比較多，3000元的買過2、3次而已，2000元買過1、2次而已
    ，其他都是1000元」、「（你向被告購買海洛因的次數？）
    25次以上，將近30次，時間太久了，我記不太清楚，我並沒
    有固定1個禮拜拿2、3次，有時候1個禮拜拿 1次」；證人丁○○固於原審法院審理時證稱：伊也有與被告合買海洛因云
    云，惟其亦證稱：其有時與被告合買海洛因，有時向被告購
    買海洛因，且向被告購買海洛因之次數自94年3月間至同年7
    月中旬共約25至30次之多，其交易之方式係由其將購買海洛
    因之錢置於被告租屋處之電梯內，被告再將海洛因置於電梯
    內送往樓下由其拿取，伊其並不知被告向何人調取海洛因等
    語，衡諸證人丁○○與被告素無冤仇，此為被告所自承，應
    無設詞誣陷被告之理，況參酌卷附之被告所持用行動電話00
    00000000號之電話監聽譯文內容，證人丁○○分別於94年 4
    月23日、同年月28日撥打被告上開行動電話，分別向被告要
    「2張」及「3千」的東西，亦據證人丁○○證稱：該電話內
    容均為伊向被告購買海洛因，94年4月23日第1通電話伊直接
    向被告購買海洛因，買1000元的海洛因，約的地點也在超商
    那邊，第 2通電話是伊到後，打給被告想要多買，他說他沒
    有3000，只有2000的量，故伊那次只有買2000元的海洛因；
    94年4月28日那次是伊到的時候打電話給被告，要向他買300
    0 元的海洛因，另外還他之前向他購買海洛因所欠之3000元
    等語，足見被告確有販賣海洛因予證人丁○○之情至明。且
    證人丁○○上揭向被告購買海洛因之證述已甚明確，足堪採
    信，其嗣後於本院審理時到庭所證：係與被告合資購買、未
    曾向被告買過海洛因云云，亦屬翻異迴護之詞，亦非可採。
  (四)按販賣第 1級毒品海洛因之法定刑為死刑、無期徒刑，處無
    期徒刑者得併科 1千萬元以下罰金，刑責極重，故販賣毒品
    行為，均以隱密方式為之，既無公定價格，復容易因分裝而
    增減份量，而每次買賣之價量，亦常隨雙方關係深淺、資力
    、需求量及對行情之認知、來源是否充裕等因素，而異其標
    準，非可一概而論，是以販賣之所得、次數及利潤，除被告
    坦承犯行且價量俱臻明確外，究難查得翔實內情，然販賣之
    人從價差或量差中牟利之方式雖異，然其意圖營利而販賣則
    無二致，蓋毒品海洛因屬量微價高之物，販賣者皆有暴利可
    圖，苟非意圖販賣營利，焉有甘冒被處重刑而販賣毒品之理
    ，遑論販賣之對象與被告間並非至親，被告確有販賣毒品營
    利之犯意，亦堪認定。又被告販賣第 1級毒品海洛因予乙○○共計 3次，分別販賣1000元、2000元及3000元之海洛因予
    乙○○，所得共計 6000元（1000＋2000＋3000＝6,000）；
    被告自94年3月間某日起至同年7月中旬某日止，販賣海洛因
    予甲○○每星期3、4次，金額約300至500元不等，因罪疑惟
    輕原則，均以最有利於被告之方式計算，期間以 4個月、頻
    率以每星期3次、金額以最低金額300元計算，被告販賣海洛
    因予甲○○之所得共計 14400元（300×3×4×4＝14,400）
    ；另被告自94年3月初某日起至同年7月間某日止，販賣海洛
    因予丁○○共約25次，每次購買金額約1000元至3000元不等
    （2000元約購買1至2次，3000元約購買2至3次，其餘均購買
    1000元之海洛因），亦本於罪疑惟輕原則，均以最有利於被
    告之方式計算，期間以4個月、次數共25次、金額2000元以1
    次、3000元以 2次、其餘均為1000元計算，則被告共計獲利
    30000元（2000×1＋3000×2＋｛25-1-2｝×1000＝30000）
    。計本件被告販賣海洛因所得為50400元（6000＋14400＋30
    000＝50400），亦堪認定。
  (五)綜上，被告有於上揭時、地販賣第 1級毒品海洛因予證人乙○○、甲○○及丁○○之事實，洵堪認定，被告上開所辯，
    顯係卸責之詞，自難足採。
三、按海洛因為毒品危害防制條例第 2條第2項第1款所規定之第
    1級毒品，核被告連續販賣第1級毒品予乙○○、甲○○及丁○○以牟利之行為，係犯毒品危害防制條例第4條第1項之販
    賣第1級毒品罪。被告為販賣而持有第1級毒品之低度行為，
    應為販賣第 1級毒品之高度行為所吸收，不另論罪。被告多
    次販賣第 1級毒品之犯行，時間緊接，犯罪構成要件相同，
    顯係基於概括犯意反覆為之，為連續犯，應均依刑法第56條
    之規定論以 1罪，並就法定刑併科罰金部分加重其刑，法定
    刑為死刑、無期徒刑部分則依法不得加重其刑。又被告前於
    92年間因違反毒品危害防制條例案件，經法院判處有期徒刑
    四月確定，甫於93年5日8日執行完畢，有台灣高等法院被告
    前案紀錄表及台灣彰化地方法院檢察官92年執戊字第1159號
    執行指揮書影本附本院卷可參，其於 5年以內再犯本件有期
    徒刑以上之罪，為累犯，應依刑法第47條規定就併科罰金刑
    部分遞加重其刑，法定刑為死刑及無期徒刑部分則不得加重
    。又公訴人雖僅就被告於94年 4月28日及同年月29日販賣海
    洛因予乙○○2次、於94年6月6日販賣海洛因予甲○○1次、
    及自94年4月間起至6月間止，連續販賣海洛因予丁○○之犯
    行提起公訴，然檢察官就犯罪事實一部起訴者，其效力及於
    全部，本件被告其餘販賣海洛因予乙○○、甲○○及丁○○
    之犯行，與前揭論罪科刑之販賣第 1級毒品海洛因部分，有
    連續犯之關係，已如前述，本院自應就屬於裁判上 1罪之其
    餘部分一併加以裁判。又起訴書附表所示一、(一)與一、(三)部
    分係屬重複，業據公訴人於原審法院準備程序時當庭更正，
    附此敘明。另被告於94年 4月29日係於其位於彰化縣員林鎮
    ○○路35號6樓之1之租屋處，交付海洛因予乙○○之情，業
    據證人乙○○於偵訊及原審法院審理時證述屬實，公訴人誤
    認為於乙○○之彰化縣埔心鄉○○村○○路○段153巷 2弄22
    之1 號住處交付，尚有誤會，併此敘明。又被告雖有上開販
    賣第1級毒品之犯行，然其販賣之人數僅有3人，所得亦屬有
    限，數量非多，犯罪之情節尚屬輕微，且其因缺錢花用一時
    貪念，致觸法定刑為死刑或無期徒刑之重典，相對於長期、
    大量販賣毒品之真正毒梟而言，其對於社會秩序與國民健康
    之危害，顯然較輕，倘亦處以死刑或無期徒刑，不免過苛，
    且無從與真正長期、大量販毒之惡行區別，是認其犯罪情節
    尚堪憫恕，爰依刑法第59條之規定，酌量減輕其刑，並就併
    科罰金刑部分先加後減之。
四、原審予以論罪科，固非無見，惟：1.被告前曾於92年間犯毒
    品罪經判處有期徒刑四月，於93年5月8日執行完畢，本件係
    屬累犯，業如上述，原審未論以累犯，容有疏漏；2.本罪法
    定刑為死刑、無期徒刑部分依法不得加重其刑，乃原審論以
    連續犯而仍就該罪加重其刑，與法未合，用法亦嫌欠妥。被
    告徒執陳詞否認販賣毒品犯行而就此部分提起上訴，雖非可
    採，固未指摘及此，然原判決既有上揭可議，仍屬無可維持
    ，應由本院將原判決關於此部分及定執行刑部分撤銷改判。
    爰審酌被告年輕體健，明知施用毒品有害身心健康，竟憑販
    賣戕害身心之海洛因牟利，嚴重危害社會治安及國民健康，
    及其犯罪動機、方法、手段、品行、智識程度、販賣期間長
    短、次數、犯罪所得，暨犯後矢口否認犯行，態度不佳等一
    切情狀，量處如主文第2項所示之刑，以示懲儆。
五、次按毒品危害防制條例第19條第1項規定，犯該條例第4條至
    第 9條、第12條、第13條或第14條第1項、第2項之罪者，其
    供犯罪所用或因犯罪所得之財物，均沒收之，如全部或一部
    不能沒收時，追徵其價額或以財產抵償之。本規定所稱「追
    徵其價額者」，必限於所沒收之物為金錢以外之其他財物而
    無法沒收時，始應追徵其價額，使其繳納與原物相當之價額
    。如所得財物為金錢而無法沒收時，應以其財產抵償之，而
    不發生追徵價額之問題（參閱最高法院93年台上字第2743號
    判決要旨）。故被告販賣第 1級毒品所得利益50,400元，應
    依毒品危害防制條例第19條第 1項規定宣告沒收，如全部或
    一部不能沒收時，以其財產抵償之。
據上論結，應依刑事訴訟法第369條第1項前段、第364條、第299
第1項前段，毒品危害防制條例第4條第1項、第19條第1項，刑法
第11條、第56條、第47條、第59條，判決如主文。
本案經檢察官丙○○到庭執行職務。
中    華    民    國    95    年    6     月    30    日
          刑事第十一庭  審判長法  官  黃  梅  月
                              法  官  林  宜  民
                              法  官  林  欽  章
上列正本證明與原本無異。
如不服本判決應於收受送達後十日內向本院提出上訴書狀，其未
敘述上訴之理由者並得於提起上訴後十日內向本院補提理由書（
均須按他造當事人之人數附繕本）。
                              書記官  巫  彥  佳
中    華    民    國    95    年    6     月    30    日
附論罪科刑法條：毒品危害防制條例第4條第1項
製造、運輸、販賣第一級毒品者，處死刑或無期徒刑；處無期徒
刑者，得併科新臺幣1千萬元以下罰金。
                                                      Ａ


司法院資訊處製作；財團法人民間司法改革基金會備份。
